臺灣桃園地方法院民事裁定　　　　　　　100年度小抗字第4號
抗　告　人　中山名門大樓管理委員會
法定代理人　陳德隆
相　對　人　桃園縣桃園儲蓄互助.
法定代理人　吳傳興
上列當事人間請求給付管理費事件，抗告人對於本院桃園簡易庭
於民國100 年7 月28日所為之100 年度桃小字第26號裁定提起抗
告，本院裁定如下：
    主  文
原裁定廢棄。
抗告費用由相對人負擔。
    理  由
一、按關於請求給付金錢或其他代替物或有價證券之訴訟，其標
    的金額或價額在新臺幣（下同）10萬元以下者，適用小額程
    序；又對於小額程序第一審裁判之上訴或抗告，非以其違背
    法令為理由，不得為之，民事訴訟法第436 條之8 第1 項、
    第436 條之24第2 項分別定有明文。再上訴狀應記載上訴理
    由，表明下列各款事項：一原判決所違背之法令及其具體內
    容。二依訴訟資料可認為原判決有違背法令之具體事實，民
    事訴訟法第436 條之25亦定有明文。是查，本件訴訟標的金
    額為78,780元，為10萬元以下，原審依小額訴訟程序審理，
    並無違誤。又上訴人係以：抗告人中山名門大樓管理委員會
    之原主任委員倪桂枝之任期雖至民國99年6 月2 日期滿，然
    其於任期屆滿前之99年5 月18日即已通知將於同年6 月6 日
    召開區分所有權人會議，故該召集程序即屬合法，嗣後陳德
    隆經選舉出擔任抗告人之管理委員及主任委員自為有效。再
    公寓大廈管理條例第29條第4 項之規定係適用於未組成管理
    委員會且未推選管理負責人時，惟抗告人係於桃園縣政府立
    案，並已有組成管理委員會之社區，原審自不能援引該條文
    而逕認推選出陳德隆為抗告人委員之會議無效，並認抗告人
    以未具合法代理權之陳德隆為法定代理人提起本案訴訟，即
    有未經合法代理提起給付管理費之本案訴訟之情形，故裁定
    駁回抗告人之訴訟部分顯有違誤，該部分裁定顯有判決違背
    法令等情為由，提起本件抗告等語。核其抗告理由，堪認對
    於其所主張原第一審小額裁定違背法令之情事，已有具體指
    摘，揆諸前揭規定，應認其抗告已具備合法要件，先予敘明
    。
二、抗告意旨略以：原審認抗告人中山名門大樓管理委員會，於
    民國98年6 月3 日所召開之區分所有權人會議，選舉出訴外
    人倪桂枝為管理委員，任期僅為一年，故於99年6 月2 日任
    期即屆滿，固非無據，然倪桂枝於99年5 月18日仍擔任管理
    委員會之主任委員時，即有權召集於99年6 月6 日所舉行之
    第1 次區分所有權人會議，故訴外人倪桂枝該次之召集程序
    確屬合法有效。嗣於99年6 月6 日所召開區分所有權人大會
    雖因人數不足流會，惟其召集程序仍屬合法有效，始定於同
    年月25日再為開會，而依公寓大廈管理條例第32條所規定，
    當日出席人數已達區分所有權應有部分1/5 以上，即屬有效
    ，並合法推舉陳德隆擔任管理委員，故抗告人自得以陳德隆
    為法定代理人提起本件訴訟。且原審裁定雖稱抗告人以陳德
    隆為法定代理人，不符公寓大廈管理條例第29條之規定，惟
    該條文乃於未組成管理委員會且未推選管理負責人時始有適
    用。而抗告人係於桃園縣政府立案，並已有組成管理委員會
    之社區。是以，原審認抗告人因未經合法代理提起給付管理
    費之本案訴訟，顯非適法，而予以裁定駁回上訴人之訴之裁
    定顯有違誤，爰提起抗告聲明請求將原裁定廢棄，並將本案
    發回原審更為審理等語。
三、經查，本件抗告人前以李訓長為其法定代理人向本院聲請支
    付命令（99年度司促定第29804 號案），請求相對人給付管
    理費，然因相對人對該支付命令聲明異議，抗告人之聲請即
    視為起訴，本院桃園簡易庭並以100 年度桃小字第26號給付
    管理費事件加以受理，嗣抗告人並因改選陳德隆為其主任委
    員，乃於99年12月10日聲明承受訴訟。本院桃園簡易庭並審
    認：本件中山名門大樓曾於98年3 月15日召開區分所有權人
    會議，並通過規約內容如抗告人提出之內政部規約範本所示
    ，於第7 條第4 項規定管理委員會委員之任期為1 年，連選
    得連任，而向桃園縣政府報備成立管理委員會；再抗告人雖
    主張其法定代理人陳德隆係於99年6 月25日區分所有權人會
    議受選任為其管理委員會之管理委員，然該次區分所有權人
    會議主席係訴外人倪桂枝，訴外人倪桂枝乃早於98年6 月3
    日區分所有權人會議即經推選為管理委員後，依上開規約之
    規定，倪桂枝身為管理委員任期至99年6 月2 日即行屆滿，
    且因該任期屆滿後未為改選，故依公寓大廈管理條例第29條
    第4 項規定，訴外人倪桂枝應於任期屆滿後視為解任，自無
    權再行召集區分所有權人會議，是於99年6 月25日之區分所
    有權人會議，乃屬無召集權人所召集之區分所有權人會議，
    所為選任陳德隆為管理委員會委員之決議當然自始無效，陳
    德隆嗣後自亦不得為抗告人之法定代理人，而應依公寓大廈
    管理條例條例第25條第3 項、第4 項規定，由區分所有權人
    互推召集人或由縣主管機關即桃園縣政府指定臨時召集人再
    予召開區分所有權人會議選舉管理委員後，始為適法，是抗
    告人逕以陳德隆為法定代理人提起訴訟，即有未經合法代理
    之情，故於100 年7 月28日裁定駁回抗告人之訴之事實，業
    經本院依職權調閱上開給付管理費事件卷宗，核閱屬實。
四、惟按公寓大廈管理條例第29條第3 項、第4 項係規定：「管
    理委員、主任委員及管理負責人之任期，依區分所有權人會
    議或規約之規定，任期1 至2 年，連選得連任1 次。但區分
    所有權人會議或規約未規定者，任期1 年，連選得連任一次
    」、「前項管理委員、主任委員及管理負責人任期屆滿未再
    選任或有第20條第2 項所定之拒絕移交者，自任期屆滿日起
    ，視同解任」。是查，本件抗告人之原法定代理人倪桂枝之
    任期雖如原審裁定所審認應於99年6 月2 日屆滿，惟於其任
    期屆滿前，其已於99年5 月18日定期將於99年6 月6 日召開
    區分所有權人會議，改選抗告人之管理委員，嗣當次會議因
    出席人數不足，乃改於於99年6 月25日再行召開區分所有權
    人會議，並於該次會議中始決議選任包括陳德隆、楊和光、
    李訓長等人在內之人為管理委員，其等並推選李訓長為主任
    委員，嗣於99年11月12日，再改選陳德隆為主任委員等情，
    有中山名門大樓99年度區分所有權人開會通知單、區分所有
    權人會議出列席單位及人員附冊、區分所有權人會議紀錄及
    管理委員會會議紀錄等資料附原審卷及本院卷可參，此顯與
    前揭公寓大廈管理條例第29條第4 項所規定主任委員於任期
    屆滿未再選任或有拒絕移交之情有所不符，然原審卻逕予認
    定抗告人之原主任委員即訴外人倪桂枝，於任期屆滿後即應
    依該條文之規定，視同解任，已容有未洽。
五、次按公寓大廈之管理維護工作既由管理委員會執行，並由主
    任委員對外代表管理委員會，則管理委員任期屆滿，該公寓
    大廈本應召集區分所有權人會議改選之，然現行實務上，公
    寓大廈管理委員會因故未能及時改選，或未能及時依公寓大
    廈管理條例第25條第3 項產生管理負責人之情形，所在多有
    ，此與公司董事負責執行公司業務，惟於其任期屆滿常因事
    實上原因不及改選，致無法適時銜接之情形，並無不同；為
    保障該公寓大廈區分所有權人及住戶之權益，維持該公寓大
    廈管理維護事務之正常運作，故於此情形下，應類推適用公
    司法第195 條第2 項「董事任期屆滿而不及改選時，延長其
    執行職務至改選董事就任時為止」規定，延長主任委員職務
    至新選任之主任委員、或公寓大廈管理條例25條第3 項所稱
    之管理負責人就任時為止。是查，抗告人之原法定代理人倪
    桂枝於任期屆滿後，若係為選任下屆管理委員之目的繼續執
    行職務，而再行召集區分所有權人會議，依上開說明，應無
    不許之理。故訴外人倪桂枝於其任期屆滿後再召集之99年6
    月25日區分所有權人會議，實非屬無召集權人所召集區分所
    有權人之會議，至於該次會議中所為選任陳德隆為管理委員
    會委員之決議，自非無效，則陳德隆於99年11月12日再經推
    選為主任委員後，自有合法代理抗告人之權利。然原審未予
    詳查，遽認因選任陳德隆為抗告人為管理委員之決議無效，
    故陳德隆自不得為抗告人之法定代理人，而以抗告人未經合
    法代理為由駁回抗告人之訴，於法尚有不合。
六、綜上所述，抗告意旨指摘原裁定不當，求予廢棄，為有理由
    ，應由本院廢棄原裁定，發回本院桃園簡易庭更為適法之處
    理。
七、據上論結，本件抗告為有理由，依民事訴訟法第492 條、第
    95 條 、第78條，裁定如主文。
中    華    民    國    100   年    10    月   12     日
                  民事第三庭  審判長  法  官   黃漢權
                                      法  官   林宜靜
                                      法  官   林靜梅
以上正本係按原本作成。
不得抗告。
中    華    民    國    100   年    10    月   12     日
                                      書記官   王奐淳